臺灣臺中地方法院民事判決　100年度訴字第2262號
原　　　告　陳章
被　　　告　林景續
上列被告因妨害名譽案件，經原告提起請求損害賠償之附帶民事
訴訟（100年度中簡附民字第40號），經本院台中簡易庭裁定移
送前來，本院於民國100年9月27日言詞辯論終結，判決如下：
    主    文
被告應給付原告新臺幣肆萬元整，及自民國一００年七月十三日
起至清償日止，按年息百分之五計算之利息。
原告其餘之訴駁回。
本判決第一項得假執行。
其餘假執行聲請駁回。
    事實及理由
壹、程序方面：被告未於言詞辯論期日到場，核無民事訴訟法第
    386條所列各情形，因原告之聲請，由其一造辯論而為判決
    。
貳、實體方面
一、原告起訴主張：被告不滿原告未依約定清償債務，竟意圖散
    布於眾，於民國100年3月7日下午4時許，前往原告陳章所
    居住臺中市○○路333號8樓之3公寓大樓之樓梯間，大聲以
    閩南語謾罵站在門內之原告：「你很不要臉，有影啦！臭俗
    仔，很會幹！幹你娘雞巴，四處騙人家錢。」、「我咒罵你
    絕對會被人撞死，我沒騙你，我去土地公發誓，你不像樣。
    」、「全郵局都知道你陳章，垃圾仔。」、「你後面還很
    多，我沒騙你，你最好從8樓跳下去，不然你會死得很難看
    。
    」
    、「你不像樣子，你盡量幹！你請律師，你雞巴錢。」、「
    你後面事情很多，幹你娘垃圾仔。算什麼。」、「你老爸老
    母會死，你絕對會被車撞死，我沒騙你，你娘垃圾仔，幹你
    娘，垃圾子。」等語，指責原告四處騙錢，是垃圾等足以毀
    損名譽之事，嗣經檢察官提起公訴，本院以100年度中簡字
    第1671號刑事判決判決誹謗罪成立，處拘役45日，如易科罰
    金，以新台幣(下同)1000元折算1日成立，而原告任職郵局
    ，在社會上具有相當身分，竟遭被告以粗鄙穢語誹謗，核被
    告所為係侵害原告名譽權，爰依民法第184條第1項前段、第
    195條第1項前段提起本訴等語。並聲明：被告應給付原告80
    萬元，及自起訴狀繕本送達翌日即100年7月13日起至清償日
    止按年息百分之五計算之利息，並願供擔保請准宣告假執行
    。
二、被告經合法通知，未到庭爭執，亦未為何聲明，茲據其前提
    出之書狀記載如后：原告係有計畫性倒債，先以省房租為由
    分租被告承租的房子，後以其父母雙親年齡大，每月需要拿
    1萬元回家奉養父母為由，託被告向朋友借錢，99年過完年
    後言明要還錢，被告向伊催討，竟利用被告不在家時半夜偷
    偷搬走，之後每次到郵局找原告，每次報警說被告要打他，
    偵查庭開庭時，原告向檢察官表示告訴後，就不用還錢等語
    。
三、按當事人對於他造主張之事實，於言詞辯論時不爭執者，視
    同自認。當事人對於他造主張之事實，已於相當時期受合法
    之通知，而於言詞辯論期日不到場，亦未提出準備書狀爭執
    者，準用第1項之規定。民事訴訟法第280條第1項、第3項分
    別定有明文。本件原告主張受被告不法侵害其名譽權之事實
    ，被告經合法通知，於言詞辯論期日不為爭執，依前開規定
    ，視為自認，自堪信為真實。
四、得心證之理由：
(一)因故意或過失，不法侵害他人之權利者，負損害賠償責任。
    故意以背於善良風俗之方法，加損害於他人者亦同；不法侵
    害他人之身體、健康、名譽、自由、信用、隱私、貞操，或
    不法侵害其他人格法益而情節重大者，被害人雖非財產上之
    損害，亦得請求賠償相當之金額，民法第184條第1項、第
    195條第1項前段分別定有明文。又名譽有無受損害，應以社
    會上對個人評價是否貶損作為判斷之依據，苟其行為足以使
    他人在社會上之評價受到貶損，不論其為故意或過失，均可
    構成侵權行為，其行為不以廣佈於社會為必要，僅使第三人
    知悉其事，亦足當之 (最高法院90年台上字第646號判例意
    旨參照)。被告於前開時地以原告欠錢不還為由，在原告住
    處之公寓大樓樓梯間以「有影啦！臭俗仔，很會幹！幹你娘
    雞巴，四處騙人家錢。」「全郵局都知道你陳章，垃圾仔
    。」之粗鄙話語誹謗原告，被告明知其對原告之8萬元消費
    借貸債權業經法院於99年間強制執行，且強制執行後，兩造
    復於100年1月27日為和解，約定減為6萬元，並自100年3月
    至同年8月分期付款還清，並已還清部分款項，經本院調取
    偵查卷核閱無訛，此外，並無其他證據足資證明原告四處騙
    錢，被告竟於公開場所以上揭言語誹謗原告，然衡諸一般社
    會通念，被告對原告所為之誹謗言語，已足以使原告感到難
    堪，且使原告在社會上之評價受到貶損，揆諸前揭判例意旨
    ，被告侵害原告之名譽權，誠為明確。準此，被告於上開時
    地侵害原告之名譽，原告以前揭規定請求被告賠償非財產上
    之損害（即慰撫金），即屬有據。
(二)被告於上開時地誹謗原告，原告依民法第195條第1項前段規
    定請求被告賠償非財產上之損害（即慰撫金），已如前述。
    而按「慰藉金之賠償須以人格權遭遇侵害，使精神上受有痛
    苦為必要，其核給之標準固與財產上損害之計算不同，然非
    不可斟酌雙方身分資力與加害程度，及其他各種情形核定相
    當之數額。」最高法院51年台上字第223號判例意旨可資參
    照。茲審酌被告係因原告積欠款項未為清償，始為上揭侵害
    名譽之行為之加害程度；原告為郵局員工，名下無財產，近
    二年每月收入9萬元左右(有稅務務電子閘門財產、所得調件
    明細表在卷)；被告名下有汽車乙部、投資款約1500元左右
    ，近二年薪資每月約1萬元(有稅務電子閘門財產、所得調件
    明細表在卷）等一切情事，認為原告請求慰撫金80萬元，尚
    屬過高，應以4萬元為適當。
五、末按給付有確定期限者，債務人自期限屆滿時起，負遲延責
    任。給付無確定期限者，債務人於債權人得請求給付時，經
    其催告而未為給付，自受催告時起，負遲延責任。其經債權
    人起訴而送達訴狀，或依督促程序送達支付命令，或為其他
    相類之行為者，與催告有同一之效力，民法第229條第1項、
    第2項定有明文。又遲延之債務，以支付金錢為標的者，債
    權人得請求依法定利率計算之遲延利息。但約定利率較高者
    ，仍從其約定利率。應付利息之債務，其利率未經約定，亦
    無法律可據者，週年利率為百分之五，民法第233條第1項、
    第203條亦有明定。本件原告對被告之慰撫金債權，核屬無
    確定期限之給付，自應經原告起訴而未為給付，被告始負遲
    延責任。準此，原告請求被告自起訴狀繕本送達被告之翌日
    即100年7月13日起按週年利率百分之五計付遲延利息，核無
    不合。
六、綜上所述，原告請求被告給付3萬元，及自起訴狀繕本送達
    被告之翌日即100年7月13日起至清償日止按週年利率百分之
    五計算之遲延利息，為有理由，應予准許。其餘逾此部分之
    請求，為無理由，應予駁回。
七、本件原告勝訴部分（即本判決主文第一項及命被告負擔訴訟
    費用部分），為所命給付金額未逾五十萬元之判決，爰依職
    權宣告准予假執行，原告聲請供擔保准予假執行，僅係促請
    法院注意，合併敘明。至原告敗訴部分，其假執行聲請失所
    依據，併予駁回。
八、本件事證已臻明確，兩造其餘攻擊防禦方法，於判決結果不
    生影響，茲不一一論列，附為敘明。
九、本件原告提起刑事附帶民事訴訟，而由本院刑事庭依刑事訴
    訟法第504條第1項規定，裁定移送前來，依同條第2項規定
    免繳納裁判費，其於本院審理期間，亦未滋生其他訴訟必要
    費用，並無訴訟費用負擔問題，附予敘明。
十、假執行之依據：民事訴訟法第389條第1項第5款。
中    華    民    國    100    年  10    月    11    日
                  民事第四庭    法  官  陳學德
正本係照原本作成。
如對本判決上訴，須於判決送達後20日內向本院提出上訴狀。如
委任律師提起上訴者，應一併繳納上訴審裁判費。
中    華    民    國    100    年  10    月    11    日
                                書記官